【裁判字號】    97,上易,1625
【裁判日期】    970716
【裁判案由】    違反商標法
【裁判全文】
臺灣高等法院刑事判決                97年度上易字第1625號
上  訴  人
即  被  告  乙○○
                    臺北縣汐止.
                      樓
選任辯護人  顧定軒律師
上列上訴人因違反商標法案件，不服臺灣士林地方法院96年度易
字第1967號，中華民國97年4 月25日第一審判決（起訴案號：臺
灣士林地方法院檢察署95年度偵字第15224 號），提起上訴，本
院判決如下：
    主  文
上訴駁回。
    理  由
一、按刑事訴訟法第350條、第361條、第362條、第367條規定，
    不服地方法院之第一審判決而上訴者，須提出上訴書狀，並
    應敘述具體理由，為上訴必備之程式。倘所提出之書狀未敘
    述上訴理由，或僅曾以言詞陳述上訴理由者，均應於上訴期
    間屆滿後20日內補提理由書於第一審法院。第一審法院經形
    式審查，認逾期未補提上訴理由者，應定期間先命補正；逾
    期未補正者，為上訴不合法律上之程式，應以裁定駁回。又
    雖已提出上訴理由，但所提非屬具體理由者，則由第二審法
    院以上訴不合法律上之程式，判決駁回。而所謂具體理由，
    必係依據卷內既有訴訟資料或提出新事證，指摘或表明第一
    審判決有何採證認事、用法或量刑等足以影響判決本旨之不
    當或違法，而構成應予撤銷之具體事由，始克當之（例如：
    依憑證據法則具體指出所採證據何以不具證據能力，或依憑
    卷證資料，明確指出所為證據證明力之判斷如何違背經驗、
    論理法則），若僅泛言原判決認定事實錯誤、違背法令、量
    刑失之過重或輕縱，而未依上開意旨指出具體事由，或形式
    上雖已指出具體事由，然該事由縱使屬實，亦不足以認為原
    判決有何不當或違法者（例如：對不具有調查必要性之證據
    ，法院未依聲請調查亦未說明理由，或援用證據不當，但除
    去該證據仍應為同一事實之認定），皆難謂係具體理由，俾
    與第二審上訴制度旨在請求第二審法院撤銷、變更第一審不
    當或違法之判決，以與實現個案救濟之立法目的相契合，並
    節制濫行上訴（最高法院97年度臺上字第892 號判決要旨參
    照）。
二、查原判決係認定：被告乙○○為常景國際健康事業有限公司
    （下稱常景公司）之實際負責人，明知「金色陽光GREEN NU
    RTURE及圖」商標 (詳如附表所示)，係金色陽光國際健康事
    業有限公司（下稱金色陽光公司）於民國93年7 月16日取得
    商標專用權，指定使用於如附表所示之蔬菜湯、蔬菜速食調
    理包等商品，現仍在商標專用權期間內（金色陽光公司於95
    年10月16日商標專用權移轉寶綠華天然化妝品工廠有限公司
    ），竟未經金色陽光公司同意，基於反覆、延續之單一犯意
    ，自94年1月15日起至95年3月1日止（起訴書誤為94年3月間
    起至95年6月1日止），在常景公司位於臺北市南港區○○○
    路○ 段85號10樓之製造廠，於同一之蔬菜湯商品，持續使用
    上開「金色陽光GREEN NURTURE 及圖」之註冊商標，銷售不
    知情之鮮宴商行、綠之園香純天然食品屋，再以每包新臺幣
    （下同）60元至80元之價格出售消費者。經金色陽光公司前
    往上開商店，陸續購得7 包侵害上開商標權之蔬菜湯商品，
    始查悉上情。並以訊據被告坦承於上開時間於蔬菜湯商品上
    使用「金色陽光GREEN NURTURE 及圖」商標，販售鮮宴商行
    、綠之園香純天然食品屋之事實，然矢口否認有侵害商標權
    犯行，辯稱：常景公司於93年6 月14日發函金色陽光公司終
    止雙方合作關係後，已指示員工不得再使用「金色陽光GREE
    N NURTURE及圖」 商標，係員工誤用印有「金色陽光GREEN
    NURTURE及圖」 商標之包裝袋，並無侵害金色陽光公司「金
    色陽光GREEN NURTURE及圖」 商標權之故意。被告原審辯護
    人亦辯稱：金色陽光公司實質上同意常景公司使用「金色陽
    光GREEN NURTURE及圖」 商標，常景公司於金色陽光公司申
    請該商標之註冊登記前，即開始銷售印有「金色陽光GREEN
    NURTURE及圖」 商標之蔬菜湯產品，雙方於合作關係存續期
    間同意互賣他方產品，常景公司係商標法第30條第1項第3款
    之於他人申請註冊商標前之善意使用；常景公司銷售蔬菜湯
    之價格較金色陽光公司高，被告並無藉此侵奪金色陽光公司
    市場利潤之犯意；常景公司所誤用印有「金色陽光GREEN NU
    RTURE及圖」 商標之包裝袋，係於雙方合作關係存續期間經
    金色陽光公司之同意印製，並非仿冒商標，與商標法第81條
    及第82條之犯罪構成要件不符等語。惟本件商標為金色陽光
    公司於92年11月27日向經濟部智慧財產局申請註冊登記，金
    色陽光公司原授權常景公司印製本件商標之包裝袋，及至93
    年6 月14日常景公司委由律師發函金色陽光公司終止雙方間
    之合作關係，被告明知與金色陽光公司合作關係終止後，卻
    仍持續使用銷售金色陽光蔬菜湯，業據證人即金色陽光公司
    負責人甲○○、總經理謝國良、鮮宴商行負責人項懷穗及陳
    文順指證在卷。再經原審當庭勘驗常景公司終止合作關係前
    後，印製之金色陽光蔬菜湯包裝袋，發現終止合作關係後之
    包裝袋背面、原印製之「總經銷：金色陽光國際健康事業有
    限公司」及地址、電話、網址等字樣以貼紙覆蓋，裝入湯包
    原料後，再以常景公司名義銷售，顯見被告係有意遮掩金色
    陽光公司之標示，藉以使用印有該商標之包裝袋。又證人余
    金玉證稱：於93年2 月間進入常景公司工作時，金色陽光蔬
    菜湯包裝袋部分有貼上開貼紙、部分未貼等語，足見被告辯
    稱常景公司發函金色陽光公司終止雙方合作關係，已指示員
    工不得再使用「金色陽光GREEN NURTURE及圖」 商標，係員
    工誤用印有「金色陽光GREEN NURTURE及圖」 商標之包裝袋
    ，並無侵害商標權之故意，委無足採。又：「商標」，乃為
    表彰自己營業之商品，以文字、圖形、記號、顏色、聲音、
    立體形狀或其聯合式，足以使一般商品購買人認識其為表彰
    商品，並得藉以與他人之商品相區別之標識；所謂「商標之
    使用」，係指為行銷之目的，將商標用於商品、服務或其有
    關之物件或利用平面圖像、數位影音、電子媒體或其他媒介
    物足以使相關之消費者認識其為商標，商標法第2條、第5條
    及第6 條定有明文；又商標之作用，乃在表彰商標專用權人
    所生產、製造、包裝、加工、揀選、批售或經紀之商品，使
    一般購買者認識該商標之商品，並藉以辨別商品之來源及信
    譽，故商標之使用，係為表彰自己之商品，保障消費者之利
    益並防止仿冒，將商標用於商品或其包裝容器之上，行銷於
    市面，俾購買人或使用人易於辨認，不致誤認為他人商品。
    上開侵害「金色陽光GREEN NURTURE及圖」 商標權之金色陽
    光蔬菜湯包裝袋，雖係常景公司於終止合作關係前，經金色
    陽光公司授權印製使用，然於合作關係終止後，常景公司已
    無權再印製使用。被告基於行銷目的，擅自於同一之蔬菜湯
    商品，使用相同於他人之註冊商標，致一般消費者對商品之
    來源、品質發生混淆誤認，致權益受有損害，自屬商標法第
    6條規範之非法使用行為，並觸犯同法第81條第1款所稱之犯
    行甚明，被告原審辯護人所辯，亦無足採。因認被告所為，
    係犯商標法第81條第1 款之侵害商標權罪，同時審酌被告為
    圖營利而侵害他人商標權，漠視保護智慧財產權之法令規範
    ，犯後否認犯行，飾詞卸責，迄未與告訴人金色陽光公司達
    成和解，及被告犯罪之動機、目的、手段等一切情狀，量處
    有期徒刑1年，並依法減為有期徒刑6月，同時諭知易科罰金
    之折算標準。
三、本件上訴人即被告乙○○不服原審判決，提起上訴，理由載
    稱：「上訴人被訴違反商標法，頃接得原審判決，然上訴人
    認是項判決確有認事用法上之違法，而實難甘服，蓋原審判
    決上訴人有罪，不外係稱上訴人於公司與告訴人公司終止合
    作關係後仍繼續使用印有「金色陽光GREEN NURTURE及圖」
    商標之包裝袋，即認上訴人主觀上具有不法犯意等語，然查
    上訴人確已於原審一再陳述該包裝袋繼續遭使用之情形，實
    乃係上訴人公司內部員工並不清楚上訴人公司與告訴人公司
    之合作關係已終止，進而誤用，方有以致之，從而，上訴人
    確無不法之犯意，為此，上訴人爰謹依刑事訴訟法第344 條
    第1 項之規定，於法定期間內向鈞院聲明上訴，而狀請鈞院
    鑒核，賜撤銷原判決，而改判上訴人無罪，以護無辜，實感
    德便。」惟被告於原審辯稱常景公司發函金色陽光公司終止
    雙方合作關係，已指示員工不得再使用「金色陽光GREEN NU
    RTURE及圖」 商標，係員工誤用，並無侵害商標權之故意等
    語，委無可採，業據原判決詳載理由依據。被告上訴，猶執
    與原審相同辯詞，指稱係員工誤用，並無不法犯意，卻未敘
    明原審判決認定被告所辯不足採信，所為之證據取捨，有何
    違法或不當之處，顯未依卷內既有訴訟資料或提出新事證，
    指摘或表明原審判決有何採證認事、用法或量刑等足以影響
    判決本旨之不當或違法，構成應撤銷之具體事由。依上開判
    決意旨，本件上訴不合上訴之法定要件，自應予駁回，並不
    經言詞辯論為之。
據上論斷，應依刑事訴訟法第367條前段、第372條，判決如主文
。
中    華    民    國    97    年    7     月    16    日
            刑事第四庭    審判長法  官  沈宜生
                                法  官  周煙平
                                法  官  陳國文
以上正本證明與原本無異。
不得上訴。
                                書記官  楊麗娟
中    華    民    國    97    年    7     月    16    日
附表：
┌──┬───────┬────┬─────┬──────┬──────────┐
│編號│   商標圖樣   │註冊號數│專用期限  │指定使用商品│侵害商標權之商品    │
│    │              │        │          │            │                    │
├──┼───────┼────┼─────┼──────┼──────────┤
│ 1  │金色陽光GREEN │00000000│93年7 月16│乾製果蔬、冷│金色陽光蔬菜湯壹包（│
│    │NURTURE 及圖  │        │日至103 年│凍果蔬、脫水│有效日期95年1 月15日│
│    │              │        │7月15日   │果蔬、糖漬果│，原審卷第437頁）   │
│    │              │        │          │            │                    │
├──┤              │        │          │蔬、醬菜、蔬├──────────┤
│ 2  │              │        │          │菜速常調理包│金色陽光蔬菜湯壹包（│
│    │              │        │          │、蔬菜湯    │有效日期95年6 月1 日│
│    │              │        │          │            │，原審卷第438頁）   │
│    │              │        │          │            │                    │
├──┤              │        │          │            ├──────────┤
│ 3  │              │        │          │            │金色陽光蔬菜湯壹包（│
│    │              │        │          │            │有效日期95年7 月1 日│
│    │              │        │          │            │，原審卷第439頁）   │
├──┤              │        │          │            ├──────────┤
│ 4  │              │        │          │            │金色陽光蔬菜湯壹包（│
│    │              │        │          │            │有效日期95年8 月1 日│
│    │              │        │          │            │，原審卷第440頁）   │
├──┤              │        │          │            ├──────────┤
│ 5  │              │        │          │            │金色陽光蔬菜湯壹包（│
│    │              │        │          │            │有效日期95年10月1 日│
│    │              │        │          │            │，原審卷第441頁）   │
├──┤              │        │          │            ├──────────┤
│ 6  │              │        │          │            │金色陽光蔬菜湯壹包（│
│    │              │        │          │            │有效日期96年1 月1 日│
│    │              │        │          │            │，原審卷第442頁）   │
├──┤              │        │          │            ├──────────┤
│ 7  │              │        │          │            │金色陽光蔬菜湯壹包（│
│    │              │        │          │            │有效日期96年3 月1 日│
│    │              │        │          │            │，原審卷第443頁）   │
└──┴───────┴────┴─────┴──────┴──────────┘


司法院資訊處製作；財團法人民間司法改革基金會備份。
